臺灣新北地方法院刑事判決
111年度審訴字第1067號
公  訴  人  臺灣新北地方檢察署檢察官
被      告  黃泰元


            杜文義


上列被告因傷害等案件，經檢察官提起公訴（111年度偵字第183
81號），被告於準備程序中對被訴事實為有罪之陳述，本院合議
庭裁定由受命法官獨任行簡式審判程序，並判決如下：
    主  文
丁○○犯意圖供行使之用而攜帶兇器在公共場所聚集三人以上首謀
及下手實施強暴因而致生公眾及交通往來危險罪，處有期徒刑陸
月，如易科罰金，以新臺幣壹仟元折算壹日。
甲○○犯意圖供行使之用而攜帶兇器在公共場所聚集三人以上下手
實施強暴因而致生公眾及交通往來危險罪，處有期徒刑陸月，如
易科罰金，以新臺幣壹仟元折算壹日。
    事  實
一、丁○○與乙○○前有糾紛，其知悉在公共場所聚集3人以上發生
    衝突，顯會造成公眾或他人恐懼不安，竟基於在公共場所聚
    集3人以上首謀實施強暴之犯意，於民國111年4月21日17時
    許，在新北市○○區○○路00巷0號居所內，糾集甲○○及真實姓
    名、年籍不詳之「陳建豪」、綽號「阿君」、「阿成」等成
    年男子，一同搭乘不知情之呂俊忠所駕駛之車號000-0000號
    自用小客車，前往新北市五股區中興路1段附近，欲找乙○○
    理論，丁○○並指示甲○○攜帶其置於上址居所旁巷子內之鋁棒
    到場。嗣於同日17時35分許，丁○○在不特定人車均可能通行
    之中興路1段95巷口發現乙○○，即與甲○○、「陳建豪」、「
    阿君」、「阿成」等人共同基於在公共場所聚集3人以上下
    手實施強暴之犯意聯絡，於下車後在車道追逐乙○○，甲○○、
    「陳建豪」、「阿君」、「阿成」並分持鋁棒、丁○○則以徒
    手毆打乙○○，乙○○因此受有腦震盪、頭皮撕裂傷約11公分等
    傷害（被訴傷害部分業經乙○○撤回告訴，不另為不受理之諭
    知，詳後述），並倒臥在中興路1段95巷與中興路1段口正中
    央之黃色網狀線上，致生公眾及交通往來之危險，丁○○、甲○○等人旋即逃離現場。嗣經警據報到場處理，並調閱相關監
    視器錄影畫面後，始循線查悉上情。
二、案經乙○○訴由新北市政府警察局蘆洲分局報告臺灣新北地方
    檢察署檢察官偵查起訴。
　　理  由
一、按除被告所犯為死刑、無期徒刑、最輕本刑為3年以上有期
    徒刑之罪或高等法院管轄第一審案件者外，於第一次審判期
    日前之準備程序進行中，被告先就被訴事實為有罪之陳述時
    ，審判長得告知被告簡式審判程序之旨，並聽取當事人、代
    理人、辯護人及輔佐人之意見後，裁定進行簡式審判程序，
    刑事訴訟法第273條之1第1項定有明文。經核本件被告所犯
    係死刑、無期徒刑、最輕本刑為3年以上有期徒刑以外之罪
    ，其於準備程序中就被訴之事實為有罪陳述，經法官告知簡
    式審判程序之旨，並聽取公訴人及被告2人之意見後，本院
    合議庭依刑事訴訟法第273條之1第1項規定，裁定由受命法
    官獨任進行簡式審判程序，合先敘明。
二、上揭犯罪事實，業據被告丁○○、甲○○於警詢、偵查及本院審
    理時均坦承不諱，核與證人即告訴人乙○○於警詢及偵查中；
    證人呂俊忠、應家華於警詢時證述之情節相符，復有監視器
    錄影畫面擷圖27張、現場照片2張、告訴人傷勢照片5張、警
    員盤查被告2人時之衣著照片1張、告訴人之新北市立聯合醫
    院甲種診斷書1份、監視器錄影光碟1片（見偵卷第211頁至
    第238頁、第323頁及證物袋）附卷可資佐證，足認被告2人
    前開自白均與事實相符，應可採信。本件事證明確，其等犯
    行均堪認定，應依法論科。
三、論罪科刑：
  ㈠按刑法及其特別法所處罰之「首謀者」，係指犯罪之行為主
    體為多數人，其中首倡謀議，而處於得依其意思，策劃、支
    配團體犯罪行為之地位者而言（最高法院99年度台上字第62
    29號判決意旨參照）。又共同實行犯罪行為之人，在合同意
    思範圍內，各自分擔犯罪行為之一部，相互利用他人之行為
    ，以達其犯罪之目的者，即應對於全部所發生之結果共同負
    責；且共同正犯不限於事前有協定，即僅於行為當時有共同
    犯意之聯絡者亦屬之，且表示之方法，不以明示通謀為必要
    ，即相互間有默示之合致亦無不可（最高法院103年度臺上
    字第2335號刑事判決意旨參照）。另按刑法第150條係以在
    公共場所或公眾得出入之場所有「聚集」之行為為構成要件
    ，亦即行為不論其在何處、以何種聯絡方式（包括社群通訊
    軟體）聚集，其係在遠端或當場為之，均為本條之聚集行為
    ，且包括自動與被動聚集之情形，亦不論是否係事前約定或
    臨時起意者均屬之，且聚集之人數明定為3人以上，而不受
    限於須隨時可以增加之情形，乃因上開行為對於社會治安與
    秩序，均易造成危害。查被告丁○○係在其上址居所與被告甲○○等人聊天時，提及與告訴人間之糾紛，遂當場糾集被告甲○○、「陳建豪」、綽號「阿君」、「阿成」等成年男子為事
    實欄所載犯行，其等於案發前已知此行目的係為找告訴人尋
    釁，被告丁○○並指示被告甲○○攜帶鋁棒到場等節，業據被告
    丁○○、甲○○坦認在卷，已可認其等於聚集過程中，主觀上已
    有將對他人施以強暴之認識或故意甚明。又被告甲○○等人分
    持之鋁棒為質地堅硬且具有相當殺傷力之物品，且已造成告
    訴人身體受傷，當屬具有危險性，足以對人之生命及身體構
    成威脅之兇器；另被告丁○○、甲○○等人係在上開公眾往來之
    車道上毆打告訴人，告訴人因遭圍毆而倒臥在路口車道正中
    央之黃色網狀線上等情，有監視器畫面擷圖及現場照片可參
    （見偵卷第211頁至第214頁、第217頁至第221頁、第234頁
    ），行經該路段之不特定人、車均可能因閃避造成危險，足
    認被告等人憑藉其等形成之暴力威脅情緒及氛圍，已波及蔓
    延至行經該處之不特定人、車，致生危害於社會公眾安寧及
    公眾交通往來安全，而使公眾或不特定之他人產生危害、恐
    懼不安之感受。
　㈡是核被告丁○○所為，係犯刑法第150條第2項第1款、第2款、
    第1項後段之意圖供行使之用而攜帶兇器在公共場所聚集3人
    以上首謀及下手實施強暴致生公眾及交通往來危險罪；被告
    甲○○所為，係犯刑法第150條第2項第1款、第2款、第1項後
    段之意圖供行使之用而攜帶兇器在公共場所聚集3人以上下
    手實施強暴致生公眾及交通往來危險罪。
　㈢按共犯在學理上，有「任意共犯」與「必要共犯」之分，前
    者指一般原得由1人單獨完成犯罪而由2人以上共同實施之情
    形，當然有刑法總則共犯規定之適用；後者係指須有2人以
    上之參與實施始能成立之犯罪而言。且「必要共犯」依犯罪
    之性質，尚可分為「聚合犯」與「對向犯」，其2人以上朝
    同一目標共同參與犯罪之實施者，謂之「聚合犯」，如刑法
    分則之聚眾施強暴脅迫罪、參與犯罪結社罪、輪姦罪等是，
    因其本質上即屬共同正犯，故除法律依其首謀、下手實施或
    在場助勢等參與犯罪程度之不同，而異其刑罰之規定時，各
    參與不同程度犯罪行為者之間，不能適用刑法總則共犯之規
    定外，其餘均應引用刑法第28條共同正犯之規定（最高法院
    81年度台非字第233號判決意旨參照）。是以，被告丁○○就
    其所犯首謀犯行部分，與下手實施強暴犯行之被告甲○○及「
    陳建豪」、綽號「阿君」、「阿成」等成年男子，各自參與
    犯罪程度顯然有別，揆諸前揭說明，被告丁○○僅與被告甲○○
    、「陳建豪」、綽號「阿君」、「阿成」等成年男子就意圖
    供行使之用攜帶兇器在公共場所聚集3人以上下手實施強暴
    致生公眾及交通往來危險犯行間，有犯意聯絡及行為分擔，
    應論以共同正犯。又刑法條文有「結夥三人以上」者，其主
    文之記載並無加列「共同」之必要（最高法院79年度台上第
    4231號判決意旨參照），是本條文以「聚集三人以上」為構
    成要件，應為相同解釋，方為適論。
　㈣犯刑法第150條第1項之罪，而有下列之情形者，得加重其刑
    至二分之一：一、意圖供行使之用而攜帶兇器或其他危險物
    品犯之；二、因而致生公眾或交通往來之危險，同條第2項
    第1款、第2款定有明文。是上開得加重條件，屬於相對加重
    條件，並非絕對應加重條件，是以，事實審法院依個案具體
    情狀，考量當時客觀環境、犯罪情節及危險影響程度、被告
    涉案程度等事項，綜合權衡考量是否有加重其刑之必要性。
    查本件被告丁○○係因與告訴人有糾紛，於聊天過程中糾集被
    告甲○○等人為本案妨害秩序犯行，被告等人於過程中雖聚集
    超過3人攜帶鋁棒在公共場合之車道對告訴人施暴，但施暴
    時間不到1分鐘（見偵卷第95頁至第97頁監視器畫面擷圖）
    ，亦未擴及其他不相關之用路人，本院認尚無予以加重其刑
    之必要。又上開規定係就犯罪類型變更之個別犯罪行為得裁
    量予以加重，成為另一獨立之罪名，屬於刑法分則加重之性
    質，惟經裁量後未依該項規定加重，其法定最輕本刑及最重
    本刑則不予變動，如宣告6月以下有期徒刑，自仍符合刑法
    第41條第1項前段所規定得易科罰金之要件，附此敘明。
　㈤爰審酌被告丁○○因與告訴人間有糾紛，竟未能以理性方式解
    決，反邀集被告甲○○、「陳建豪」、綽號「阿君」、「阿成
    」等人共同攜帶兇器在公共場所聚集3人以上下手實施強暴
    致生公眾及交通往來危險犯行，影響社會安寧秩序，所為均
    應予非難，惟考量被告2人犯後均坦承犯行，且已與告訴人
    達成和解並賠償損失，有和解書、撤回告訴狀各1份在卷可
    參（見本院卷第243頁、第245頁），告訴人到庭表示請本院
    對被告2人從輕量刑（見本院卷第279頁），兼衡其等犯罪之
    動機、目的、手段，及被告丁○○國中畢業之智識程度、離婚
    ，自陳從事市場賣蔬果工作、需扶養母親、經濟狀況勉持之
    生活情形（見被告丁○○個人戶籍資料、本院卷第157頁）；
    被告甲○○高中肄業之智識程度、未婚，自陳業工、無需扶養
    他人、經濟狀況貧寒之生活情形（見被告甲○○個人戶籍資料
    、本院卷第157頁）等一切情狀，分別量處如主文所示之刑
    ，並均諭知易科罰金之折算標準。
四、沒收：
　㈠扣案被告丁○○、甲○○所有之行動電話各2支（共4支），均非
    供其等犯本案所使用之聯繫工具一節，業據被告2人於本院
    審理時陳明在卷（見本院卷第143頁），依卷內事證亦不足
    以認定為其等2人犯罪所用之物，自無從宣告沒收。
　㈡被告甲○○、「陳建豪」、「阿君」、「阿成」等人持以毆打
    告訴人之鋁棒，雖係被告丁○○所有供本案犯罪所用之物，然
    未經扣案，被告丁○○於本院審理時亦供稱：鋁棒已不見等語
    （見本院卷第143頁），本院審酌上開鋁棒甚易取得，不具
    備刑法上之重要性，爰不予宣告沒收，附此敘明。
五、不另為不受理諭知部分： 
　㈠公訴意旨另以：被告甲○○、「陳建豪」、綽號「阿君」、「
    阿成」等人於上揭時、地持鋁棒攻擊告訴人，被告丁○○徒手
    毆打、腳踹告訴人，告訴人因而受有腦震盪、頭皮撕裂傷約
    11公分（須縫合）等傷害，因認被告2人另涉犯刑法第277條
    第1項之傷害罪嫌。
　㈡按告訴乃論之罪，告訴人於第一審辯論終結前得撤回其告訴
    ；告訴經撤回者，應諭知不受理之判決，刑事訴訟法第238
    條第1項、第303條第3款分別定有明文。查告訴人告訴被告2
    人傷害部分，起訴書認被告2人係犯刑法第277條第1項之傷
    害罪嫌，依同法第287條之規定，須告訴乃論；惟告訴人於
    本院審理中已與被告2人達成和解並具狀撤回對被告2人之傷
    害告訴，有上開和解書、刑事撤回告訴狀各1份在卷可參，
    依上開說明，原應諭知不受理之判決，惟公訴意旨認被告2
    人此部分傷害犯行，與其等前揭經論罪科刑之意圖供行使之
    用而攜帶兇器在公共場所聚集3人以上首謀及下手實施強暴
    致生公眾交通往來危險犯行間有想像競合犯之裁判上一罪關
    係，爰不另為不受理之諭知。
　㈢按法院裁定改行簡式審判程序，然倘係案件應為免訴或不受
    理諭知判決（含一部事實不另為免訴或不受理諭知之情形）
    時，因屬訴訟條件欠缺之程序判決，與被告已為之有罪陳述
    ，並無衝突，且與犯罪事實之認定無關，而與簡式審判僅在
    放寬證據法則並簡化證據調查程序，並非免除法院認事用法
    職責，亦無扞格，更符合簡式審判程序為求訴訟經濟、減少
    被告訟累之立法意旨，此時法院既係於尊重當事人之程序參
    與權後，改行簡式審判程序，如檢察官於訴訟程序之進行中
    ，未曾異議，而無公訴權受侵害之疑慮時，縱使法院並未撤
    銷原裁定，改行通常審判程序，以避免訴訟勞費，仍屬事實
    審法院程序轉換職權之適法行使（最高法院111年度台上字
    第1289號判決意旨參照）。本件被告2人對於檢察官起訴之
    犯罪事實全部為有罪之陳述，僅因其等被訴傷害罪部分業經
    告訴人撤回告訴而有應諭知不受理之情形，檢察官及被告2
    人亦均同意本案以簡式審判程序審理（見本院卷第271頁至
    第272頁），並無公訴權遭侵害之疑慮，為求訴訟經濟、減
    少被告訟累，本院自得以行簡式審判程序審理，附此說明。
據上論斷，應依刑事訴訟法第273條之1第1項、第299條第1項前
段，判決如主文。
本案經檢察官丙○○提起公訴，檢察官陳伯青到庭執行職務。
中　　華　　民　　國　　111 　年　　11　　月　　18　　日
                  刑事第二十三庭  法  官  藍海凝
上列正本證明與原本無異。
如不服本判決，應於判決送達後20日內敘明上訴理由，向本院提
出上訴狀(應附繕本)，上訴於臺灣高等法院。其未敘述上訴理由
者，應於上訴期間屆滿後20日內向本院補提理由書「切勿逕送上
級法院」。
                                  書記官　彭姿靜
中　　華　　民　　國　　111 　年　　11　　月　　21　　日
附錄本案論罪科刑法條全文：
中華民國刑法第150條
在公共場所或公眾得出入之場所聚集三人以上，施強暴脅迫者，
在場助勢之人，處1年以下有期徒刑、拘役或10萬元以下罰金；
首謀及下手實施者，處6月以上5年以下有期徒刑。
犯前項之罪，而有下列情形之一者，得加重其刑至二分之一：
一、意圖供行使之用而攜帶兇器或其他危險物品犯之。
二、因而致生公眾或交通往來之危險。